【裁判字號】    97,交抗,402
【裁判日期】    970430
【裁判案由】    違反道路交通管理處罰條例
【裁判全文】
臺灣高等法院刑事裁定                 97年度交抗字第402號
抗  告  人
即受處分人  甲○○
上列抗告人因違反道路交通管理處罰條例案件，不服臺灣士林地
方法院中華民國97年3月17日裁定（97年度交聲字第231號），提
起抗告，本院裁定如下：
    主  文
抗告駁回。
    理  由
一、原裁定意旨略以：抗告人即受處分人甲○○於民國96年12月
    16日2時5分許，駕駛車牌號碼168-ER號營業小客車，在台北
    市○○路與大同街口時，不依標誌、標線、號誌指示，經台
    北市政府警察局北投分局大屯派出所警員陳哲銘當場攔停，
    以受處分人有違反道路交通管理處罰條例第四十八條第一項
    第六款所規定之事實掣單舉發，臺北市交通事件裁決所並於
    97 年2月5日以其不依標誌、標線號誌指示而依同條例第四
    十八條第一項第二款規定處罰鍰六百元。受處分人雖辯稱：
    伊係綠燈左轉，且有證人為證，然其卻稱當時開車很累，未
    注意綠燈箭頭指示方向，所舉證人又不方便作證，自不能為
    有利抗告人之認定。
二、抗告意旨略以：開單員警所依事實因受處分人聲明異議而更
    改，當庭陳述亦反覆不定，且雙方就號誌有爭議，開單員警
    並無法看到受處分人所在路口之交通號誌，實受處分人並未
    違規，請還其清白云云。
三、經查：（1）據證人即本件舉發員警陳哲銘證稱：其工作包
    括公事勤務及一般取締交通違規。96年12月16日當晚其與同
    事在大業路與大同街口處執行路檢，舉發由大業路違規左轉
    大同街之車子，本件交通違規案件是其所舉發。沿大業路行
    進欲左轉大同街，必須在綠燈時有左轉的箭頭出現才可以左
    轉，如綠燈時，顯示直行及右行之箭頭時是不能左轉的，但
    受處分人由大業路左轉大同街時，大同街之號誌燈是綠燈，
    因此大業路一定是紅燈狀態，其在大同街200巷口攔下異議
    人等語（原審卷第25頁、第26頁），證人陳哲銘於原審具結
    願負偽證罪責而作證，自無任意指摘抗告人交通違規之必要
    ，而依證人陳哲銘所述，其所在之位置係大同街200巷附近
    ，而抗告人亦稱證人陳哲銘所在之位置可以看見大同街之號
    誌等語（原審卷第27頁），是證人陳哲銘所在之位置雖不能
    看見大業路與大同街交岔口之大業路號誌燈，但卻能看見該
    路口大同街之號誌燈，而號誌燈之變化有一定之規則，除交
    通號誌故障外，不可能縱、橫向之路口均係綠燈，證人陳哲
    銘並無必要站立於大業路目睹大業路之燈號係紅燈，方可舉
    發抗告人違反號誌指示，故證人陳哲銘證稱抗告人係於大同
    街號誌係綠燈之狀態下左轉，因認大業路當時號誌燈係紅燈
    ，從而舉發抗告人違規由大業路左轉大同街，即無不合，亦
    無違經驗法則。況抗告人雖堅稱係綠燈左轉，惟卻稱其當時
    開車很累，未注意綠燈箭頭指示方向等語（原審卷第26頁）
    ，是其對於左轉時是否符合號誌燈之箭頭方向指示尚無確定
    ，如何肯認行車係遵行號誌指示。抗告人雖辯稱其非紅燈左
    轉，有證人可資為證，卻又以證人不方便作證為由，而不提
    供原審調查（原審卷第25頁、第26頁），是原審自不能遽為
    有利於抗告人之認定。（2）抗告人指摘證人陳哲銘當時在
    違反道路交通管理事件舉發單上記載違規之事實是「轉彎車
    不讓直行車先行」，後更正違規事實，實有可議云云。據證
    人陳哲銘證稱其舉發之違規事由如此記載，是認抗告人違規
    左轉，同時會有轉彎車不讓直行車先行之故等語（原審卷第
    25頁），而抗告人有「不依號誌指示行駛」之交通違規事實
    ，業如前述，且台北市政府警察局北投分局亦以97年1月17
    日北市警投分交字第09730023600號函通知抗告人更正舉發
    單之違規事實，並同時以97年1月18日北市警投分交字第
    09730023600號函知原處分機關即台北市交通裁決所抗告人
    之違規事實是「不依號誌指示行駛」，台北市交通裁決所亦
    以抗告人「不依號誌指示行駛」裁決，並無違誤，是抗告人
    執此聲明異議，並無理由。（3）綜上所論，抗告人不依號
    誌指示行駛之交通規違行為堪以認定。
四、抗告人交通違規行為屬實，業如前述，則原處分機關依道路
    交通管理處罰條例第48條第1項第2款裁處罰鍰6百元，並依
    同條例第63條第1項第1款之規定記違規點數1點，抗告人聲
    明異議原裁定將異議駁回即無違誤，抗告意旨猶執陳詞，指
    摘原裁定，為無理由，應予駁回。
五、據上論結，應依道路交通案件處理辦法第26條，刑事訴訟法
    第412條，裁定如主文。
中    華    民    國    97    年    4     月    30    日
                  刑事第十庭審判長法  官  楊炳禎
                                  法  官  李春地
                                  法  官  陳博志
以上正本證明與原本無異。
不得再抗告。
                                  書記官  阮桂芳
中    華    民    國    97    年    4     月    30    日


司法院資訊處製作；財團法人民間司法改革基金會備份。
